【裁判字號】    98,易,759
【裁判日期】    980527
【裁判案由】    詐欺
【裁判全文】
臺灣臺北地方法院刑事判決               98年度易字第759號
公  訴  人  臺灣臺北地方法院檢察署檢察官
被      告  乙○○
上列被告因詐欺案件，經檢察官聲請以簡易判決處刑（九十八年
度偵緝字第二七九號），本院刑事庭受理後（九十八年度簡字第
七八四號），認不宜以簡易判決處刑，改依通常程序審理，判決
如下：
    主      文
乙○○幫助意圖為自己不法之所有，以詐術使人將本人之物交付
，處有期徒刑肆月，如易科罰金，以新臺幣壹仟元折算壹日。
    事      實
一、乙○○明知金融機構帳戶為個人信用之表徵，一般民眾均可
    自行到金融機構申請開立存款帳戶，無特別之窒礙，且可預
    見如將自己所有之存摺、提款卡及密碼等資料提供他人使用
    時，即有供詐騙集團利用，而幫助他人為財產犯罪之虞，竟
    基於幫助他人詐欺取財之未必故意，於民國九十六年五月上
    旬某日，在桃園縣楊梅鎮之幼獅工業區內，將其所開設之臺
    灣中小企業銀行楊梅分行（以下簡稱「臺灣中小企銀楊梅分
    行」，設於桃園縣楊梅鎮○○路一四六號）帳號00000
    000000號帳戶，及新竹國際商業銀行楊梅分行（以下
    簡稱「新竹商銀楊梅分行」，設於桃園縣楊梅鎮○○路一０
    五號）帳號00000000000000號帳戶之存摺、
    提款卡及密碼交予詐騙集團中綽號「阿宏」之成年男子（真
    實姓名年籍不詳）使用。嗣該詐騙集團成員取得乙○○之金
    融帳戶資料後，即基於為自己不法所有之意圖，於同年月三
    日十二時三十分許，透過網際網路化名為「蔓蔓」，以微軟
    ＭＳＮ即時通訊軟體向甲○○佯稱若欲外出見面，須先至自
    動櫃員機操作確認身分云云，致甲○○陷於錯誤而依該集團
    成員之指示，分別於九十六年五月十二日匯款新台幣（下同
    ）二十萬元至上開乙○○之臺灣中小企銀楊梅分行帳戶內，
    同年月十四日匯款一百萬元至上開乙○○之新竹商銀楊梅分
    行帳戶內，並遭詐騙集團成員提領一空。嗣因甲○○發覺受
    騙，經報警處理始查獲上情。
二、案經臺北市政府警察局大安分局移送臺灣臺北地方法院檢察
    署檢察官聲請以簡易判決處刑。
    理      由
一、按被告以外之人於審判外之言詞或書面陳述，除法律有規定
    者外，不得作為證據；又被告以外之人於審判外之陳述，雖
    不符合同法第一百五十九條之一至第一百五十九條之四之規
    定，但經當事人於審判程序同意作為證據，法院審酌該言詞
    陳述或書面陳述作成時之情況，認為適當者，亦得為證據。
    當事人、代理人或辯護人於法院調查證據時，知有第一百五
    十九條第一項不得為證據之情形，而未於言詞辯論終結前聲
    明異議者，視為有前項之同意，刑事訴訟法第一百五十九條
    第一項及第一百五十九條之五分別定有明文。查本案當事人
    對於認定事實所引用之證據資料，於本院準備程序及審理期
    日調查證據中均陳明同意引用為本案證據，而本院審酌該等
    言詞供述及書面非供述證據作成時之情況認為適當，依刑事
    訴訟法第一百五十九條之一至第一百五十九條之五之規定，
    均有證據能力。
二、上揭犯罪事實，業據被告乙○○於本院審理中坦承不諱，核
    與被害人甲○○於警詢及偵查中之指訴情節相符，並有被告
    申辦之臺灣中小企銀楊梅分行帳號00000000000
    號帳戶開戶資料、交易明細表（見九十七年度偵字第三一七
    九號第一七三至一七七頁）、被告申辦之新竹商銀行楊梅分
    行帳號00000000000000號帳戶開戶資料、交
    易明細表（見九十七年度偵字第三一七九號第一二九至一三
    四頁）、被害人甲○○之兆豐國際商業銀行成功簡易型分行
    帳號00000000000號帳戶存摺影本一件（見九十
    七年度偵字第三一七九號第二六至二九頁）存卷可稽。至「
    阿宏」及詐騙集團成員（真實姓名年籍均不詳），雖無證據
    顯示均為成年人，惟亦無證據顯示其為兒童或少年，故逕為
    有利於被告之認定，認為上開實行詐騙行為之人均為成年人
    ，併此敘明。是綜上所述，本件事證明確，被告犯行洵堪認
    定，應予依法論科。
三、按刑法上之幫助犯，係對於犯罪與正犯有共同之認識，而以
    幫助之意思，對於正犯資以助力，而未參與實施犯罪之行為
    者而言（最高法院八十八年度臺上字第一二七０號判決要旨
    參照）。被告係基於幫助他人詐欺取財之未必故意，提供前
    揭二個金融帳戶之存摺、提款卡及密碼等資料交予「阿宏」
    ，「阿宏」再與詐騙集團成員共同實施詐術，使被害人甲○
    ○陷於錯誤，而匯款至被告所提供之上開二個金融帳戶內，
    因而共同遂行詐欺取財犯行，故核被告所為，應論以刑法第
    三百三十九條第一項之詐欺取財罪之幫助犯。爰審酌被告任
    意提供金融帳戶資料予詐騙集團成員，進而幫助詐騙集團成
    員行騙詐財，影響社會治安，紊亂經濟秩序，並致被害人甲
    ○○受有損害，且其損害非輕，惟斟酌其犯罪動機、手段，
    其並非最終獲取利益之主犯，且於犯罪後於本院審理終結前
    終究坦承犯行，尚見悔意等一切情狀，認檢察官具體求刑有
    期徒刑十月稍嫌過重，而量處如主文所示之刑，並諭知易科
    罰金之折算標準，以資懲儆。
據上論斷，依刑事訴訟法第四百五十二條、第二百九十九條第一
項前段，刑法第三十條第一項前段、第二項、第三百三十九條第
一項、第四十一條第一項前段，刑法施行法第一條之一，判決如
主文。
中    華    民    國    98    年    5  月    27       日
                    刑事第十三庭  審判長法  官 許泰誠
                                        法  官 陳君鳳
                                        法  官 郭顏毓
以上正本證明與原本無異。
如不服本判決，應於判決送達後十日內向本院提出上訴狀（應抄
附繕本）。告訴人或被害人如對於本判決不服者，應具備理由請
求檢察官上訴，其上訴期間之計算係以檢察官收受判決正本之日
期為準。
                                        書記官  潘文賢
中    華    民    國    95    年    5     月    27    日
附錄本案論罪科刑法條：
刑法第三百三十九條：
意圖為自己或第三人不法之所有，以詐術使人將本人或第三人之
物交付者，處五年以下有期徒刑、拘役或科或併科一千元以下罰
金。
以前項方法得財產上不法之利益或使第三人得之者，亦同。
前二項之未遂犯罰之。


司法院資訊處製作；財團法人民間司法改革基金會備份。
